臺灣臺北地方法院交通事件裁定　　　　　　　　　　九十三年度交聲字第三一七號
　　異　議　人
　　即受處分人　甲○○
右列異議人即受處分人因違反道路交通管理處罰條例事件，對於台北市交通事件裁決
所中華民國九十三年四月一日所為之處分（原處分案號：北市裁三字第裁二二—ＡＢ
Ｙ三六五七三二號），聲明異議，本院裁定如左：
    主  文
異議駁回。
    理  由
一、按車輛面對圓形紅燈表示禁止通行，不得超越停止線或進入路口，道路交通標誌
    標線號誌設置規則第二百零六條第一項第五款第一目定有明文。汽車駕駛人，行
    經有燈光號誌管制之交岔路口闖紅燈者，處新台幣（下同）一千八百元以上五千
    四百元以下罰鍰，並記違規點數三點：汽車駕駛人，駕駛汽車有違反道路交通管
    理處罰條例之行為，經交通勤務警察或依法執行交通稽查任務人員制止時，不聽
    制止或拒絕停車接受稽查而逃逸者，除按各該條規定處罰外，處三千元以上六千
    元以下罰鍰，並記違規點數一點。道路交通管理處罰條例第五十三條、第六十條
    第一項及第六十三條第一項第三款分別定有明文。又上開所謂汽車，包括機器腳
    踏車，亦有同條例第三條第八款規定可資參照。
二、本件異議人即受處分人甲○○名下所有車號ＢＣＤ—一五九號銀色光陽重型機車
    ，於民國九十一年七月二十三日晚上十時五分許，由台北市○○○路行經市○○
    道○○路口，面對圓形紅燈號誌，違規右轉市○○道（由北往東），經台北市政
    府警察局大安分局新生南路派出所執行交通稽查勤務之員警張志勇當場發現制止
    ，惟該機車駕駛人不服停車命令，反由慢車道切入快車道後逃逸，經員警記下該
    車號碼、廠牌、顏色，查明機車所有人之姓名、住址，乃依法逕行掣單舉發（台
    北市政府警察局舉發違反道路交通管理事件通知單《北市警交大字第ＡＢＹ三六
    五七三二號》）。嗣受處分人搬遷未收受舉發通知單，至九十三年三月九日獲悉
    上情，始向原處分機關提出申訴，然並未告知違規駕駛人之姓名、
    號及住址。事經原處分機關函請舉發單位調查結果，認受處分人所有上開機車於
    右揭時、地，確有違規紅燈右轉及拒絕停車接受稽查而逃逸之違規行為，原處分
    機關乃依道路交通管理處罰條例第五十三條（贅載第一項）、第六十條第一項、
    第六十三條第一項第一款、第三款及違反道路交通管理事件統一裁罰標準表等規
    定，於九十三年四月一日裁處受處分人罰鍰四千八百元，並記違規點數四點。有
    台北市政府警察局舉發違反道路交通管理事件通知單（北市警交大字第ＡＢＹ0
    000000號）影本、交通違規案件申訴書影本、台北市政府警察局大安分局
    九十三年三月十六日北市警安分交字第○九三六一二四七四○○號函、台北市交
    通事件裁決所九十三年三月十日北市字第○九三三二二九九三一○號函、台北市
    交通事件裁決所違反道路交通管理事件裁決書（北市裁三字第裁二二─ＡＢＹ三
    六五七三二號）影本、台北市交通事件裁決所送達證書影本等件在卷足憑。
三、本件受處分人坦承上開車號ＢＣＤ—一五九號重型機車為其所有，惟矢口否認有
    何前開違反道路交通管理處罰條例之行為，辯稱：伊先後於九十一年八月一日遷
    徙至台北市○○路○段三十五巷五弄十八號二樓、九十二年一月二十三日遷徙至
    台北市○○路三二六巷二十九號五樓，未收到罰單，係九十三年三月一日至監理
    所辦理行車執照，始得知前述情事；伊現年已五十四歲，夜間視力不佳，既未於
    罰單所載違規日期外出，亦無夜間騎乘機車之習慣，況台北市交通事件裁決所並
    未隨卷附有違規照片，其處罰難以令人信服云云。
四、經查：
（一）汽車駕駛人在無箭頭導向燈號狀況下，紅燈左轉或右轉，均以闖紅燈論處。此
      經司法院七十年六月二十二日（七十）院台廳字第○三六一三號函釋在案。另
      道路交通管理處罰條例第四十八條第二款固規定汽車駕駛人於轉彎時，不依標
      誌、標線、號誌指示者，處六百元以上一千八百元以下罰鍰，惟該規定係就汽
      車駕駛人轉彎時，不依標誌、標線、號誌指示所為一般性之禁止及處罰規定。
      不依號誌指示駕駛之違規行為中，對於「行經有燈光號誌管制之交岔路口闖紅
      燈」之情節較重行為，依特別規定優先於一般規定之原則，應依同條例第五十
      三條闖越紅燈之規定處罰。
（二）按交通警察掣單舉發違反道路交通管理處罰條例所列違規事實，本質上為行政
      處分，係公務員基於職務上權力，依法就特定之具體事件所為具公法上效果之
      單方面行政行為，基於公務員為公法上行為具有公信力之原則，該行政行為當
      可被推定為真正，其據以依法處分之事實認定亦為正確無誤，本此公信原則，
      立法者乃賦予行政機關制定違反道路交通事件統一裁罰基準及處理細則，使執
      行勤務員警得當機處分，以達其維護交通秩序、安全之行政目的。反之，若謂
      公務員一切行政行為均需預留證據以證其實，則國家行政勢必窒礙難行，準此
      ，刑事訴訟法就犯罪證據所列有關之規定與屬於行政秩序罰之交通違規裁罰本
      質不合之部分，自不在準用之列。從而，受處分人倘未能就執勤員警之舉發有
      誤提出相關證據以供調查，此外亦無證據足資證明員警有捏造事實違法取締之
      情事，則執勤員警本其維護交通秩序、安全職責所為之舉發，自應受到合法、
      正確之推定。本件受處分人所有上開重型機車，深夜行經上開地點紅燈右轉之
      違規行為，瞬間發生後即告結束，客觀上執行交通稽查員警本難以當場拍照存
      證，而該機車駕駛人因不遵停車命令加速逃逸，致不能攔截，經員警記下車號
      、廠牌、顏色，並查明機車所有人姓名及地址等情，已據證人即逕行舉發員警
      張志勇於本院具結後證述：「（問：當時你於舉發前如何確認違規之機車車籍
      資料？）當天我於市○○道、建國南路口執行交通稽查任務並取締交通違規，
      該車輛ＢＣＤ—一五九號機車由建國南路右轉市○○道（由北往東），我看見
      其紅燈右轉之違規行為，記下違規車號ＢＣＤ—一五九號，並向新生南路派出
      所值班員警查證車輛之車型，依道路交通管理處罰條例第五十三條紅燈右轉及
      第六十條一項不服指揮稽查駕車逃逸，我依其違規車號之違規行為，填單逕行
      舉發」等語在卷（見本院九十三年五月十日訊問筆錄第二、三頁）。舉發員警
      與受處分人素不相識，且奉命執行國家公權力，衡情當無甘冒偽造文書及偽證
      罪刑責，故為不實指證之理，所為上開證詞堪以採信。受處分人忽視上開違規
      情節採證上有其實際困難，空以無採證照片，難以信服云云置辯，難謂有理。
      況員警既已記下違規車輛之車號，並查明車輛所有人之姓名及地址，始掣單舉
      發，依道路交通管理處罰條例第七條之二第一項第一款、第二項規定，所為逕
      行掣單舉發之行政程序，自無不當。
（三）再查，受處分人辯稱其眼睛視力不佳，無法深夜駕駛機車一節，設縱非虛，然
      其所有機車既有上開違規情事，依違反道路交通管理事件統一裁罰基準及處理
      細則第二十四條規定，自負有向處罰機關告知違規駕駛人姓名、
      號及住址之義務。詎其向原處分機關提出申訴時，並未一併告知該車違規駕駛
      人之姓名、
      處理，有卷附交通違規案件申訴書足憑。依道路交通管理處罰條例第八十五條
      第三項規定，其不利益應屬可歸責於受處分人。準此，原處分機關就上開違規
      行為，逕對身為機車所有人之本件受處分人裁罰，依法即屬有據。
六、綜上所述，受處分人所有上開機車，於右揭時地，既上開事證足認確有紅燈右轉
    及不服停車命令逃逸之違規行為。原處分機關考量受處分人居處搬遷，對其未於
    違規通知單所載應到案日期前到案之情形，未依違反道路交通管理事件統一裁罰
    標準表處以最高金額罰鍰，僅依道路交通管理處罰條例第五十三條、第六十條第
    一項及違反道路交通管理事件統一裁罰標準表等規定，裁處受處分人罰鍰四千八
    百元，並依道路交通管理處罰條例第六十三條第一項第一款、第三款規定，記違
    規點數四點，於法顯屬有據，並無違誤。受處分人猶執前詞，指摘原處分不當，
    為無理由，應予駁回。
據上論斷，應依道路交通案件處理辦法第十九條，裁定如主文。
中　　華　　民　　國　　　九十三　　　年　　　五　　  月　　　十九　  　日
                                  　　臺灣臺北地方法院交通法庭
        　　　　                          法  官  吳  秋  宏
右正本證明與原本無異。
如不服本裁定，應於送達後五日內，向本院提出抗告狀。
                　　　　                  書記官  林  碧  華
中　　華　　民　　國　　　九十三　　　年　　　五　　  月　　　十九　  　日
